最高法院刑事判決　　　　　　　　　　　　　　　九十三年度台上字第三七六一號
　　上　訴　人　甲○○
右上訴人因偽造文書案件，不服台灣高等法院高雄分院中華民國九十年十一月一日第
二審更審判決（九十年度上更(一)字第三一八號，起訴案號：台灣高雄地方法院檢察署
八十六年度偵字第二三一０八號），提起上訴，本院判決如左：
    主  文
原判決撤銷，發回台灣高等法院高雄分院。
    理  由
本件原判決認定上訴人甲○○前於民國八十四年八月二日，藉曾志宏名義以新台幣（
下同）十四萬元之代價購得車牌號碼ＳＴ｜三八七０號、中華箱式白色自用小客貨車
一輛（排氣量1061ＣＣ、1993年6 月出廠、引擎號碼4G82X008961 號，車身號碼0000
000 號），供其所經營、位在高雄市○○○路七一號之「綠秀子ＫＴＶ」店內使用，
嗣於八十四年十一月六日，該店經理龍興武（業經檢察官不起訴處分確定）駕駛該車
載同許文吉（業經原審判處無罪確定），在高速公路高雄縣燕巢路段發生車禍，車體
扭曲變型，難以修復，上訴人不甘損失，竟與不詳姓名年籍成年之汽車保養場業者共
同基於偽造文書之概括犯意，謀議以另一部同型贓車代換已撞毀之箱型車（即俗稱借
屍還魂之方式），於八十四年十一月底某日，上訴人在其所經營之上揭ＫＴＶ店前，
將該車交予該業者，該業者乃於八十五年初某日，在不詳處所，先將車牌號碼ＹＪ｜
一五九五號之同廠牌型式顏色之贓車（該車係柏正企業有限公司所有，1995年出廠，
引擎號碼4G82X056386 號，於八十四年十二月三十日上午八時許，在台南市○○路○
段六九號前，遭不詳姓名之人所竊）上性質為準私文書之引擎號碼磨滅，偽造上開撞
毀車輛之引擎號碼4G82X008961 號打製其上；又續將該撞毀車輛駕駛座椅下、亦屬準
私文書之車身號碼部分字號，切割取下，焊接在上開贓車同一部位，組合偽造成為00
00000 號，再予烤漆掩飾，足以生損害於中華汽車公司、柏正企業有限公司及監理機
關對於車籍管理之正確性。嗣完成後，於八十五年一月間，上訴人明知該車係借屍還
魂之贓車，基於故買贓物之犯意收受該車，並交付四萬五千元予該業者作為報酬。嗣
於八十五年九月二十六日以十二萬五千元輾轉售予不知情之王文清、陳建良等人，八
十六年一月七日下午一時許，警方在高雄市鼓山區○○○路二九巷二十弄十五號前查
獲該車，始知上情等情，因而撤銷第一審關於上訴人部分之判決，改判論處上訴人共
同連續偽造私文書，足以生損害於公眾及他人罪刑，固非無見。
惟查：(一)第一審判決關於許文吉無罪部分業經確定在案，原判決就第一審判決關於上
訴人部分撤銷改判，其主文第一項原應書為「原判決關於甲○○部分撤銷」，竟書為
「原判決撤銷」，不無疏誤。(二)原判決理由認：上訴人接續偽造汽車引擎及車身號碼
之準私文書，係屬偽造私文書之接續犯等情，詎竟於事實欄記載：基於偽造文書之「
概括犯意」，據上論結欄又引用刑法第五十六條規定，並於主文諭知上訴人「連續」
偽造私文書罪刑，顯有判決理由矛盾之違誤。(三)證人龍興武曾於原審證稱：「車禍以
後，我上班，許文吉對我說修車子十萬元（指新台幣，下同）要我賠償……」、「…
…修車十萬元，四萬五千元是我向許文吉借的，另外五萬多元從作傳銷的部分扣除的
……」等語（見原審上更(一)字卷第五十三頁、第五十四頁），上訴人則稱：汽車撞壞
，修理費用約在四萬五千元等語（見同上卷第四十三頁），二人所供稱汽車修理費用
之數額並不相符，原判決認定該汽車交汽車保養場業者以借屍還魂方式修復，上訴人
交付四萬五千元予該業者作為報酬部分，似係參酌上訴人所為汽車撞壞，修理費用約
在四萬五千元部分之供詞，然其理由欄則漏未就此部分事實之認定明所依憑之證據
及理由，此亦不無理由尚欠完備之違誤。以上或為上訴意旨所指摘，或為本院得依職
權調查之事項，應認原判決仍有撤銷發回更審之原因。原判決不另為無罪諭知部分，
基於審判不可分之原則，應併予發回。
據上論結，應依刑事訴訟法第三百九十七條、第四百零一條，判決如主文。
中　　　華　　　民　　　國　　九十三　　年　　　七　　　月　　二十二　　日
                              最高法院刑事第十二庭
                                  審判長法官  賴　忠　星
                                        法官  王　居　財
                                        法官  張　清　埤
                                        法官  林　開　任
                                        法官  呂　永　福
      右正本證明與原本無異
                                              書  記  官
中　　　華　　　民　　　國　　九十三　　年　　　七　　　月　　二十九　　日
                                                                        Ｋ
